臺灣雲林地方法院刑事判決　　　　　　　　　　　　　九十一年度訴緝字第一二號
　　公　訴　人　臺灣雲林地方法院檢察署檢察官
　　被　　　告　丁○○
右列被告因偽造文書等案件，經檢察官提起公訴（八十九年度偵緝字第一七五號），
本院判決如左：
    主  文
丁○○無罪。
    理  由
一、公訴意旨略以：被告丁○○於八十九年四、五月間，在不詳時地拾獲甲○○於同
    年四月二日，在雲林縣斗六市○○路遺失之國民身分證一張，竟意圖為自己不法
    之所有而侵占入己。丁○○明知未經詢明甲○○之同意及授權，而於八十九年五
    月十五日將上開甲○○身分證，交予不知情之乙○○，並命乙○○偽利甲○○之
    印章一枚，繼持之至斗六市○○路三十八號中華電信股份有限公司臺灣中區電信
    分公司雲林營運處（下稱中華電信公司雲林營運處），偽以甲○○名義，於足以
    表示一定意思之市內電話異動申請書私文書二紙上之「新客戶簽章」欄接續蓋用
    上開偽造之「甲○○」印章，偽造「甲○○」印文二枚，製作甲○○名義為新客
    戶之電話異動申請書，持以向中華電信公司雲林營運處行使，申請將其友人歐津
    梁所有而允其過戶使用之0000000號及0000000號兩線市內電話，
    移轉登記於甲○○名下供己使用，足以生損害於甲○○及中華電信公司對電話用
    戶管理之正確性。被告丁○○並於申請門號後拒繳電話費用，共詐得新台幣（下
    同）二萬六千七百七十八元之電話利益，因認被告丁○○涉犯刑法第三百三十七
    條之侵占遺失物罪、第二百十六條、第二百十條行使偽造私文書罪及第三百三十
    九條第二項之詐欺得利罪嫌等語。
二、按犯罪事實應依證據認定之，無證據不得推定其犯罪事實。不能証明被告犯罪或
    其行為不罰者，應諭知無罪之判決，刑事訴訟法第一百五十四條及第三百零一條
    第一項分別定有明文。次按告訴人之告訴，係以使被告受刑事訴追為目的，是其
    陳述是否與事實相符，仍應調查其他事實以資審認，始得為不利被告之認定；又
    被害人之陳述如無瑕疵，且就其他方面調查又與事實相符，固足採為科刑之基礎
    ，倘其陳述尚有瑕疵，而在未究明前，遽採為論罪科刑之根據，即難認為適法。
    （最高法院五十二年台上字第一三○○號及六十一年台上字第三○九九號判例參
    照）。
三、本件公訴人認被告丁○○涉犯前開罪嫌，無非係以告訴人甲○○於警訊、偵查指
    訴上情綦詳，並有中華電信公司雲林營運處函覆上開二線電話之積欠費用及甲○○出具之切結書一紙，復有證人歐津梁、乙○○之證詞為其依據。然訊之被告丁○○固坦承將告訴人甲○○之身分證交付證人乙○○，並託證人乙○○代刻告訴
    人甲○○印章後，再以告訴人甲○○之名義至中華電信公司雲林營運處辦理上開
    二線電話之過戶事宜，使用上開二線電話後又積欠電話費未清償等情，然堅決否
    認有何侵占遺失物、行使偽造私文書、詐欺取財之犯行，並辯稱：與告訴人甲○○乃友人關係，因需申請電話故向告訴人甲○○商借身分證，並經告訴人甲○○
    同意以其名義申請上開二線電話，事後因故無法繳清電話費，並非冒用其名義申
    請電話使用而故意詐取電話費之不法利益等語。經查：
    （一）被告被查獲時，自偵查至本院審理時均辯稱上情一致，公訴人所認告訴人
          甲○○於八十九年四月二日遺失身分證及遭被告丁○○冒名申請電話過戶
          一事，除告訴人甲○○單一之指述外，並無其他佐證足資證明。而告訴人
          甲○○所出具之切結書僅屬告訴人指述之書面文件，亦無補強告訴人指述
          真實性之能力。另中華電信公司函文內容除證明上開二線0000000
          、0000000號電話確有積欠電話費外，無從證實上開二線電話是否
          為告訴人所同意裝設。末證人歐津梁及乙○○僅於警訊及偵查證稱：是被
          告丁○○託渠等辦理電話過戶等情，然對於被告丁○○有無取得告訴人同
          意一節並未知悉或說明，則上開證人二人之證詞與認定告訴人之指述是否
          為真實無關連。是故，公訴人起訴時所列舉之上開證據均無法證明被告確
          有上開犯行。另雲林縣斗六分局長安派出所因九十年桃芝颱風一事，導致
          該所二樓嚴重淹水，並將保存之八十九年一月至十月份員警工作記錄簿毀
          之，故無法提供告訴人甲○○所稱之報案紀錄等語，有該所九十一年八月
          二十三日函文一紙附於本院卷可參，是本院依職權亦查無可資佐證告訴人
          指述之事實。
    （二）告訴人經本院傳訊後，其陳述又產生如下之瑕疵：告訴人於本院九十一
          年八月十三日調查時先供稱：「我只有與朋友和我女兒一起去唱歌時看過
          被告一次」等語，嗣經被告陳稱確實認識告訴人並向告訴人借錢等情後，
          告訴人始又改稱：「我與被告唱歌認識後，他有向我借過幾次錢」等語，
          足見被告辯稱其先前即認識告訴人一節，並非無據。而告訴人倘確遺失身
          分證遭人冒名申請電話，大可向檢察官陳明認識被告，然告訴人卻於偵查
          中陳稱僅見過被告一次，告訴人隱瞞上開事實之舉動，已讓本院對其指述
          之真實性大加懷疑。告訴人於本院九十一年八月十三日供承：「（問：
          平常身分證放置何處？）我平常都放在家裏，八十九年四月間我因為擔任
          電動玩具大夜班的職務，常常因受警察臨檢而將身分證放在身上，某日我
          去洪揚醫院看完病後就發現身分證不見了」、「（當時是否與被告在一起
          ？）沒有」、「（被告是否知道你的身分證放在何處？他不知道」等語，
          核與其警偵訊時所稱：我身分證係在斗六市○○路上遺失，我是出國回來
          才發現身分證不見的等情不符，且被告既未與被告同行，亦不知其身分證
          放置何處，焉能適時到達洪揚醫院撿拾告訴人之身分證再使用之，足見告
          訴人供稱遺失身分證一事，顯與常情相悖，殊難想像。又告訴人於前揭
          調查期日稱：「（問：如何得知你遭人冒名申請電話？）是中華電信人員
          打電話詢問我為何不繳納電話費要停我的電話，我才知道的」，惟證人即
          中華電信公司雲林營運處職員丙○○到庭證稱：「（本件如何發覺？）是
          甲○○來公司說他的身分證遺失，所以他對於申請電話過戶並不知情，電
          話費她不願意支付，並寫下切結書，所以我們才知道電話有被盜用的情事
          」、「（是否因本件電話費未繳而向甲○○詢問？）沒有，一般用戶逾期
          未繳電話費時，我們都是用電話語音催繳，最後再用書面催告，並不會另
          外打電話通知，而且我們如果要停用戶的電話會用雙掛號催告函告知用戶
          的裝機地址及住所地址，不會以人為的方式為之，且我查過我們的檔案也
          沒有相關任何催告甲○○繳費的資料」、「（本件電話費帳單的送達地址
          為何？）同裝機地址為斗六市○○路八十六號六樓之一」等語在卷，是告
          訴人既未收受電話費帳單，中華電信公司亦從未以人工撥打電話之方式通
          知繳費，告訴人如非確知被告以其名義申請電話過戶，焉能主動至中華電
          信公司書寫切結書。是告訴人之指述於本院調查時已左支右絀，瑕疵處處
          ，況證人乙○○又於本院證稱：「甲○○的身分證是丁○○交給我的，他
          說是向朋友借的，叫我打電話給甲○○，我有打0000000這支電話
          向甲○○確認過，古小姐說身分證是他借給丁○○的」等語在卷，益徵被
          告所為係向告訴人商借身分證並經告訴人同意以其名義申請電話使用之辯
          稱，較告訴人之指述為合理且可信。
四、綜上所述，被告上開所辯，應屬有據，尚堪採信。公訴人所舉之上開證據均不足
    為被告有罪之證明，此外，又查無其他積極證據，足資證明被告有何公訴人所指
    之犯行。揆諸首揭說明，實難以被害人單一且有瑕疵之指訴遽入被告於罪，自應
    為無罪之諭知。
據上論斷，應依刑事訴訟法第三百零一條第一項，判決如主文。
本案經檢察官蔣得龍到庭執行職務
中      華      民      國      九十一      年      九      月    六    日
                                        臺灣雲林地方法院刑事第二庭
                                            法  官  趙  思  芸
右正本證明與原本無異。
如不服本判決，應於判決送達後十日內向本院提出上訴狀( 應附繕本 )。
                                            書記官  王  淑  美
中      華      民      國      九十一      年      九月    六    日
